【裁判字號】    92,交聲,857
【裁判日期】    920827
【裁判案由】    交管條例聲異
【裁判全文】
臺灣板橋地方法院交通事件裁定                    九十二年度交聲字第八五七號
    原處分機關  交通部公路總局臺北區監理所
    異  議  人
    即受處分人  丙○○
右列異議人因違反道路交通管理處罰條例案件，對於交通部公路總局臺北區監理所於
民國九十二年四月十八日所為之裁決（原處分案號：北監自裁字裁四○－Ｚ一二七
二五五號，）聲明異議，本院裁定如左：
    主  文
異議駁回。
    理  由
一、原處分機關以：異議人即受處分人丙○○於民國九十二年二月十四日下午六時五
    十分許，駕駛車號三Ｍ－四九九號自用小客車，行經國道中山高速公路北向十
    五‧八公里處，因「行駛路肩」違規為國道公路警察局第一警察隊當場查獲，以
    甲○○交字第Ｚ一二七二五五號通知單當場舉發，爰依道路交通管理處罰條
    例第三十三條第一項規定，裁處罰鍰新臺幣三千元，並依同條例第六十三條第一
    項規定，記違規點數一點之處分。
二、異議意旨略謂：異議人於右揭時、地，駕車行駛於中山高速公路北上十五．八公
    里外側車道，因左側車道後方突有一車輛高速駛過，異議人因一時情急始往右方
    閃避，以致右輪壓線行駛約幾十公尺，隨即返回正常車道，旋為警舉發。異議人
    並無行駛路肩之故意，實為閃避車輛，情況緊急以致右輪壓線，而路肩本係供緊
    急情況下使用，況當時車流順暢，異議人根本無須超車，為此聲明異議，爰請求
    撤銷原處分云云。
三、按汽車行駛高速公路，不得有在路肩上行駛，或利用路肩超越前車或倒車之行為
    ，高速公路交通管制規則第九條第一項第二款定有明文。次按汽車行駛於高速公
    路或設站管制之道路，而不遵管制之規定者，處汽車駕駛人新臺幣三千元以上六
    千元以下罰鍰，道路交通管理處罰條例第三十三條第一項定有明文，並依同條例
    第六十三條第一項第一款記違規點數一點之處分。
四、經查，本件異議人於九十二年二月十四日下午六時五十分許，駕駛車號三Ｍ－四
    九九號自用小客車，行經國道中山高速公路北向十五‧八公里處違規行駛路肩
    為警當場舉發之事實，業據異議人陳明在卷，並有甲○○交字第Ｚ一二七二五
    五號通知單一紙在卷可稽，自屬實在。異議人雖執前詞異議，苟如異議人所言
    當時僅係車輛右輪壓線，則其車身應不致駛離車道，巡邏員警自後方觀察，難以
    被認定係行駛路間，且在高速公路上以高速行駛十餘公尺，亦不過一、二秒之間
    隙，一般交通執勤員警會以「行駛路肩」為由加以舉發，實與常情相違。而證人
    即舉發本案之國道公路警察局第一警察隊警員乙○○到庭結證稱：我們行駛路肩
    的標準是駕駛人有利用路肩超車的行為，不是一般的閃避。當時我們本來在車道
    上，後來切出路肩，因為我們要去路肩的巡邏箱簽到。我們看到異議人已經在路
    肩上行駛，當時是塞車，而我們攔車地點距離交流道只有二百公尺（自閘道與平
    面道路交接處起算）。因為前面路肩上有一台清潔車，他無法再行駛，所以向車
    道切回。我們看到他在路肩上行駛，至少有二、三百公尺的長度。當時正常車道
    的車速已經低於六十，內外二線都算是壅塞。而且如果只是單純的車輪壓線，我
    們不會開單，只有真的在路肩上行駛，並有超車行為，我們才會開單等語。另證
    人即同在場之警員丁○○亦到庭具結證稱：查緝行駛路肩，都是整部車在路肩上
    才會抓，如果只是單純壓線我們不會抓等語。衡諸本件舉發警員與異議人素不相
    識，亦無仇怨，其執行公務，自無任意誣陷異議人之理可言，是以異議人係整部
    車行駛於路肩，方為員警攔停舉發，殆可認定。異議人辯稱僅係右輪壓線，且前
    後不過十餘公尺云云，核係事後卸責之詞，不足採信。又異議人辯稱：當時係為
    閃避後方來車才行駛路肩乙節，然當時正值下班尖峰時段，車流量大，是否有車
    輛能高速行駛，逼使異議人閃躲，已非無疑。縱使異議人為閃避後方高速行駛車
    輛而行駛於路肩，亦應於閃避之後立即返回正常車道，然異議人尚於路肩行駛一
    、二百公尺，方為員警攔停舉發，業如前述，並經國道公路警察局第一警察隊查
    明後，於九十二年三月二十六日以公警國一交訴字第九二八七三號函
    覆在案，異議人此部分辯解亦不可採，其有違規行駛路肩之行為，堪以認定。從
    而，原處分機關依據道路交通管理處罰條例第三十三條第一項規定，裁處罰鍰新
    臺幣三千元，並依同條例第六十三條第一項第一款規定，記違規點數一點之處分
    ，無任何違誤，量罰亦甚妥適，應予維持，本件異議為無理由，應駁回之。
據上論斷，應依道路交通管理處罰條例第八十七條第二項，道路交通案件處理辦法第
十九條，裁定如主文。
中      華      民      國    九十二    年      八      月    二十七    日
                                        臺灣板橋地方法院交通法庭
                                            法  官  鄭  水  銓
又正本證明與原本無異。
如不服本裁定應於送達後五日內向本院提出抗告狀。
                                            書記官  謝  明  倫
中      華      民      國    九十二    年      八      月    二十七    日


司法院資訊處製作；財團法人民間司法改革基金會備份。
